【裁判字號】    97,上易,516
【裁判日期】    970916
【裁判案由】    妨害名譽
【裁判全文】
臺灣高等法院高雄分院刑事判決         97年度上易字第516號
上  訴  人  臺灣澎湖地方法院檢察署檢察官
上  訴  人  乙○○
即  被  告
選任辯護人  許文贊  律師
上列上訴人等因被告妨害名譽案件，不服臺灣澎湖地方法院97年
度易字第14號中華民國97年4 月29日第一審判決（起訴案號：臺
灣澎湖地方法院檢察署96年度偵字第432 號），提起上訴，本院
判決如下：
     主  文
上訴駁回。
     事  實
一、乙○○為澎湖縣馬公市烏崁里「澎湖縣流浪犬收容中心」（
    下稱流浪犬中心）之特約獸醫師，甲○○○則係前「澎湖流
    浪狗協會」理事長，民國96年6 月13日下午4 時許，甲○○
    ○帶同公共電視記者謝宜峰前往該收容中心參觀，適逢乙○
    ○正於該中心辦公室後方庭院處執行犬隻安樂死事宜，甲○
    ○○見狀即因此事與乙○○發生口角，乙○○明知現場有記
    者在場，竟意圖散布於眾，在該後方庭院處大聲對甲○○○
    稱：「你拿領養流浪狗的錢去日本旅遊，你所領養的4000多
    隻流浪狗到現在只剩400 多隻」等語，而指摘足以毀損他人
    名譽之事；嗣甲○○○辦理領養狗隻的手續完畢，正欲離開
    時，乙○○復至該流浪犬中心辦公室前方階梯處，其明知該
    辦公室前方之產業道路乃不特定人可能行經而得見聞叫罵聲
    ，竟仍於該不特定多數人得見聞之狀態下，哈哈哈大笑3 次
    ，並對甲○○○稱：「很高興妳得病」、「你眼睛凹下去，
    瘦得像鬼一樣」等語，公然辱罵甲○○○，足以貶損甲○○
    ○之人格、社會評價。
二、案經告訴人甲○○○訴請台灣澎湖地方法院檢察署檢察官偵
    查起訴。
    理  由
一、訊據被告矢口否認有何妨害他人名譽或公然侮辱之犯行，辯
    稱：我當時正在依法執行公務替狗隻執行安樂死，突遭告訴
    人無故侵入妨礙，我受不了告訴人言詞辱罵，一時情緒激動
    回稱：「你也不是多有愛心的人，領了狗後就到日本玩，3
    年內領了千餘條狗，7 年來也有2000多頭左右，如今僅剩40
    0 頭左右，其他狗不知跑哪去了」，因澎湖縣家畜疾病防治
    所曾欲訪查保護動物協會並對該會所領養之犬隻作疫情調查
    ，然遭拒絕，且該會93年以後迄今之帳目毫無資料可查，我
    係為保護自己合法之利益，乃出於善意之言論，並無妨害名
    譽之實質惡意存在；且事發現場並非公共場所，我亦無所謂
    公然、意圖散布於眾之意圖；又我並未說很高興告訴人得病
    、你瘦得像鬼一樣的話，也沒有哈哈大笑，只是說告訴人不
    是理事長還充當理事長云云。惟查：
  (一)前揭被告指稱告訴人拿領狗的錢到日本旅遊且領養狗隻只剩
    下400 多隻，及以很高興告訴人有得病等言詞辱罵告訴人等
    情，業據告訴人甲○○○指述並證述綦詳，並經證人謝宜峰
    於原審審理時到庭證述明確。被告既不否認當時確有提到告
    訴人去日本旅遊以及領養狗隻存活數目一事，顯然告訴人之
    指述以及證人謝宜峰之證詞並非空穴來風，且該2 人在此案
    發生前並不相識，當日僅係因參觀該收容中心而一同進入，
    證人謝宜峰自無故為不實證詞以誣陷被告之理，告訴人上開
    指訴應屬可採。
  (二)有關告訴人甲○○○擔任澎湖流浪狗協會理事長期間，94年
    到96年間認養犬隻1 千多頭，直至96年12月底其所領養之犬
    隻存374 頭等情，業據該防治所以97年4 月3 日澎縣畜防字
    第0970000479號函說明無誤，足證被告乙○○當時所稱告訴
    人領養4000多頭狗僅剩400 隻與事實並不相符；又被告所稱
    告訴人拿領狗的錢去日本旅遊一事，被告並無提出任何相關
    事證足以證明，此部分的指述亦顯非真實。又被告上開所指
    摘之事項，均足以使聽者對告訴人產生不良觀感及評價，而
    毀損告訴人之名譽。
  (三)該流浪犬收容中心訂有參訪規則，並非公眾得任意出入之場
    所，業據澎湖縣家畜疾病防治所函覆明確，並經原審至現場
    勘驗屬實，製有勘驗筆錄並攝有相片附卷可佐；惟刑法第31
    0 條第1 項之毀謗罪之成立，僅需行為人有散布於眾之意圖
    即可，並不以公然為要件，此觀該法條規定之自明。且上開
    條項所謂之「眾」，不特定多數人固然當之，惟於特定多數
    人之情形，若其人數、散布文件、指述具體事項之情境在一
    般人之觀感中亦足以認定係對眾人為之，自仍應符合上開條
    項「眾」之要件。本件告訴人於前述時地帶同證人謝宜峰前
    往參觀該收容中心時，謝宜峰當時帶有照相機並表明為「公
    視」，被告亦表示要證人做公平報導等情，業據證人謝宜峰
    證述明確，足證被告當時確係知悉謝宜峰為記者，且被告對
    其在當場所為之上揭言論會經由媒體批露一情有所認識。被
    告明知此點，竟仍當著媒體記者之面，指謫上揭有關毀損告
    訴人名譽之不實事項，其有藉媒體散布、傳述的故意，應可
    認定。
  (四)又刑法分則中公然二字之意義，指以不特定人或多數人得以
    共見共聞之狀況為已足，此觀司法院院字第2033號解釋即明
    。案發現場之流浪犬中心前方為一產業道路，距離前往機場
    幹道約50公尺等情，業據原審至現場勘驗屬實，有前揭勘驗
    筆錄、照片為證，故該產業道路屬公眾得自由出入之公共場
    所，應屬明確。本件被告當日於告訴人正欲離去之際，站在
    該中心前方階梯前，哈哈哈大笑三次，以「很高興妳得病」
    、「你眼睛凹下去，瘦得像鬼一樣」等語辱罵甲○○○，已
    足以使告訴人感到不快並貶損告訴人之人格、社會評價，且
    當時之情狀亦處於不特定多數人得以共見共聞之狀態，故被
    告此部分行為已符合刑法第310 條「公然侮辱」之要件，應
    堪認定。
  (五)綜上所述，本件事證已臻明確，被告前開所辯，顯係事後卸
    責之詞，不足採信，其犯行應堪認定。
二、核被告乙○○所為，係犯刑法第309條第1項之公然侮辱罪及
    同法第310條第1項之誹謗罪等罪嫌。其所犯前開公然侮辱罪
    及誹謗罪嫌間，犯意個別、行為互殊，應分論併罰，公訴人
    以被告係以1 行為觸犯數罪名，為想像競合犯，尚有誤會，
    附此敘明。
三、原審因而適用刑法第309 條第1 項、第310 條第1 項、第41
    條第1 項前段、第42條第3 項，刑法施行法第1 條之1 之規
    定，並審酌被告素行良好，因執行職務之際，突遭告訴人打
    擾，一時思慮欠周，觸犯刑章，且犯後雖未完全坦承犯行，
    又未與告訴人達成民事和解，然此與告訴人之態度亦有所關
    連等一切情狀，分別量處誹謗部分拘役30日，如易科罰金以
    新台幣1000元折算壹日；公然侮辱部分罰金新台幣6000元，
    如易服勞役，以新臺幣1000元折算1 日；其認事用法，均無
    不合，量刑亦屬適當，被告上訴意旨，以原審量刑過重，公
    訴人循告訴人甲○○○之請求，以原審量刑過輕提起上訴，
    一致指摘原判決不當，為無理由，應予駁回。
據上論斷，應依刑事訴訟法第368條，判決如主文。
本案經檢察官彭南雄到庭執行職務。
中    華    民    國    97    年    9    月    16    日
                  刑事第三庭    審判長法  官   周賢銳
                                      法  官   施柏宏
                                      法  官   黃憲文
以上正本證明與原本無異。
不得上訴。
中    華    民    國    97    年    9    月    16    日
                                      書記官   施耀程
附錄本判決論罪科刑法條：
刑法第309條第1項：
公然侮辱人者，處拘役或 3 百元以下罰金。
刑法第310條第1項：
意圖散布於眾，而指摘或傳述足以毀損他人名譽之事者，為誹謗
罪，處 1 年以下有期徒刑、拘役或 5 百元以下罰金。


司法院資訊處製作；財團法人民間司法改革基金會備份。
